最高法院民事判決　　　　　　　　　　　　　　　九十三年度台上字第一一六一號
　　上　訴　人　甲○○
　　訴訟代理人　劉進堂律師
　　被 上訴 人　光華農化工廠股份有限公司
　　法定代理人　陳漢鎮
　　訴訟代理人　楊盤江律師
右當事人間請求給付貨款事件，上訴人對於中華民國九十一年十月十五日台灣高等法
院台中分院第二審判決（九十一年度上字第一七五號），提起上訴，本院判決如下：
    主  文
原判決廢棄，發回台灣高等法院台中分院。
    理  由
本件被上訴人主張：第一審共同被告廖清龍即三陽商號於民國八十八年間，邀同第一
審共同被告廖慧華及上訴人為連帶保證人，與伊簽訂「經銷合約書」，約定由廖清龍
負責經銷伊之農藥、環境衛生用藥等貨品，經銷期間自八十八年三月二十六日起至同
年十一月二十六日止，廖慧華與上訴人應與廖清龍連帶履行經銷合約中之一切責任，
於廖清龍完全履行清楚以前，廖慧華與上訴人之連帶保證責任不歸消滅。詎廖清龍於
經銷期間經過後，並未清償全部貨款，經廖清龍授權訴外人廖本山以其名義簽發面額
新台幣（下同）二百十萬元、發票日八十八年十二月二十八日之本票一紙交予伊，嗣
廖清龍陸續清償部分貨款後，仍餘一百九十萬二千六百六十四元之貨款迄未清償。爰
依前開經銷契約及連帶保證之法律關係為請求等情，求為命上訴人與廖清龍、廖慧華
連帶給付一百九十萬二千六百六十四元，並加計法定遲延利息之判決（第一審為被上
訴人勝訴之判決，廖清龍及廖慧華對之未聲明不服，已告確定）。
上訴人則以：伊原任職於被上訴人公司，被上訴人與廖清龍、廖慧華簽訂系爭經銷合
約書時，為對伊職務管理之便，脅迫伊擔任該契約之連帶保證人，伊囿於僱傭關係及
經濟不景氣、謀職不易等因素，迫於無奈，只得於該經銷契約書中簽名，伊並無擔任
本件連帶保證人之真意，該意思表示應屬無效等語，資為抗辯。
原審維持第一審所為上訴人敗訴之判決，駁回其上訴，無非以：被上訴人主張廖清龍
於八十八年間，邀同廖慧華及上訴人為連帶保證人，與被上訴人簽訂經銷合約書，雙
方約定由廖清龍負責經銷被上訴人之農藥、環境衛生用藥等貨品，經銷期間自八十八
年三月二十六日起至同年十一月二十六日止，經銷合約書中載明：廖慧華與上訴人應
與廖清龍連帶履行經銷合約中之一切責任，於廖清龍為完全履行清楚以前，廖慧華與
上訴人之連帶保證責任不歸消滅。而廖清龍於經銷期間經過後，並未清償全部貨款，
經廖清龍授權廖本山以其名義簽發面額二百十萬元、發票日八十八年十二月二十八日
之本票一紙交予被上訴人，並陸續清償部分貨款，仍餘一百九十萬二千六百六十四元
之貨款未清償等情，業據提出經銷合約書、本票及廖清龍、廖慧華親筆簽收之出貨單
等件為證，復為上訴人所不爭執，堪信被上訴人此部分主張為真實。上訴人雖辯稱：
係因任職於被上訴人公司，受被上訴人之脅迫，因考量工作、生計等因素，迫於無奈
，只得簽名於系爭經銷合約書之上，實則並無擔任廖清龍連帶保證人之自由意思等語
。然按上訴人為被上訴人公司之業務代表，且其對所招攬系爭經銷契約貨款之清償負
連帶保證責任一節，為兩造所不爭執，上訴人亦未能舉證證明其任系爭合約連帶保證
人係受被上訴人之脅迫所致，上訴人辯稱：其擔任廖清龍之連帶保證人係受脅迫云云
，自不足採。上訴人另又辯稱：其係基於工作、生計原因之考量下，始簽立系爭經銷
合約願負連帶保證責任云云，惟此係上訴人個人內心動機問題，亦與其意志力受到脅
迫而無法自由意思表示之情形，尚屬有間。上訴人就所招攬之經銷契約擔任貨款清償
連帶保證人，既無受制於脅迫之不法手段，基於自由締結契約之原則，上訴人自應依
該契約內容負責，此亦與優勢權力之濫用及誠信原則無涉。上訴人辯稱其無庸負擔保
證責任既無可採，則被上訴人本於系爭經銷合約及連帶保證契約請求上訴人應與廖清
龍、廖慧華連帶給付未償之貨款一百九十萬二千六百六十四元，及自起訴狀繕本最後
送達之翌日即九十年五月一日起至清償日止，按週年利率百分之五計算之遲延利息，
為有理由等詞，為其判斷之基礎。
惟按法院認定事實，應憑證據，法院認定事實不憑證據，即屬違背法令。且法院為判
決時，應斟酌全辯論意旨及調查證據之結果，依自由心證判斷事實之真偽，民事訴訟
法第二百二十二條第一項亦有明文。查第一審共同被告廖清龍於原審稱：「我不認識
上訴人甲○○」等語（見原審卷第五五頁），則廖清龍是否曾邀上訴人為連帶保證人
即非無疑。原審對廖清龍上述陳述未加審酌，即認被上訴人主張廖清龍於八十八年間
，邀同上訴人為連帶保證人，與被上訴人簽訂經銷合約書，為上訴人所不爭執，堪信
被上訴人此部分主張為真實，其認定不無速斷。次查上訴人於原審所提出之補充上訴
理由狀中已陳明：「被上訴人公司之制度，並不是招攬到業務之人即必須擔任該件業
務之連帶保證人」等情，並於原審準備程序中陳稱：「原本簽經銷合約書，我不用在
該合約書上做保證人，因為九二一地震後，經銷商無法向農民拿到錢，陳良榮才要求
我們業務在合約書上簽名作保證人。陳良榮說如果不簽，就不要僱用我。他口頭上也
說不是向我要錢，是拜託我向經銷商拿到農藥的貨款」等語（見原審卷第三九、五五
頁）。原審亦未加以審酌，遽認上訴人對於其所招攬系爭經銷契約貨款之清償負連帶
保證一節，並不爭執，亦有未斟酌全辯論意旨及調查證據之結果而認定事實之違法。
上訴論旨，執以指摘原判決不當，求予廢棄，非無理由。
據上論結，本件上訴為有理由。依民事訴訟法第四百七十七條第一項、第四百七十八
條第二項，判決如主文。
中　　　華　　　民　　　國　　九十三　　年　　　六　　　月　　　十　　　日
                              最高法院民事第六庭
                                  審判長法官  吳　正　一
                                        法官  劉　福　來
                                        法官  鄭　玉　山
                                        法官  黃　義　豐
                                        法官  朱　建　男
      右正本證明與原本無異
 　　　　　                              　　　書  記  官
中　　　華　　　民　　　國　　九十三　　年　　　六　　　月　　 三十 　　日
                                                                        Ａ
